【裁判字號】    91,訴緝,6
【裁判日期】    920707
【裁判案由】    偽造有價證券
【裁判全文】
臺灣嘉義地方法院刑事判決                            九十一年度訴緝字第六號
    公  訴  人  臺灣嘉義地方法院檢察署檢察官
    被      告  甲○○
    指定辯護人  本院公設辯護人  庚○○
右列被告因偽造有價證券案件，經檢察官提起公訴（八十六年度偵字第四八九七號）
及移
左：
    主  文
甲○○連續意圖供行使之用，而偽造有價證券，累犯，處有期徒刑參年陸月。偽造如
附表編號一至三所示之本票參紙，如附表編號四至六所示支票上偽造之「李金祥」簽
名參枚，均沒收。
    事  實
一、甲○○前於民國七十八年間因詐欺案件經臺灣高等法院臺中分院七十八年度上易
    字第一七七六號判處有期徒刑一年確定，嗣減刑為有期徒刑六月，後移付執行，
    八十一年一月十一日執行完畢。詎仍不知悔改，意圖供行使之用且為自己不法之
    所有，基於概括之犯意，先於八十五年四月九日，在乙○○位於臺北縣中和市○○路○段八之二號住處，以「李金祥」名義偽造如附表編號一所示面額新台幣（
    下同）九十萬元之本票，且以「李金祥」名義在如附表編號四所示面額一百萬元
    之支票上背書，進而持向乙○○佯借一百萬元，致乙○○誤信甲○○已提供確實
    擔保而交付款項，足以生損害於李金祥（起訴書誤載為林金祥）及乙○○。繼於
    八十五年四月十日，在同一地址又以「李金祥」名義偽造如附表編號二所示面額
    六十萬元之支票，且以「李金祥」名義在如附表編號五所示面額六十萬元之支票
    上背書，進而持向乙○○佯借六十萬元，致乙○○誤信甲○○已提供確實擔保而
    交付款項，足以生損害於李金祥（起訴書誤載為林金祥）及乙○○。後於八十五
    年四月十四日，在臺北縣板橋市○○路「順金興銀樓」，以「李金祥」名義偽造
    如附表編號三所示面額一百萬元之本票，且以「李金祥」名義在如附表編號六所
    示面額一百萬元之支票上背書，進而持向乙○○佯借一百萬元，致乙○○誤信甲○○已提供確實擔保而交付款項，足以生損害於李金祥（起訴書誤載為林金祥）
    及乙○○。
二、案經乙○○訴由臺灣板橋地方法院檢察署呈臺灣高等法院檢察署令轉臺灣嘉義地
    方法院檢察署檢察官偵查起訴。
    理  由
一、本件係於八十六年九月二十六日起訴，而被告自八十六年九月二十日起在嘉義縣
    太保市○○路○段六○一巷六十六號華濟醫院住院，至同年十月二日行冠狀動脈
    繞道手術，同年十月十五日仍在院治療中等情，均有臺灣嘉義地方法院檢察署八
    十六年九月二十五日戊○清誠字第二○○八○號函、華濟醫院診斷證明書各一份
    在卷可稽（本院八十六年度訴字第六九六號卷第一頁、第十八頁）。被告於起訴
    之際，其所在地顯係處於本院轄區內，本院核有管轄權，合先敘明之。
二、訊據被告甲○○對於其曾以「李金祥」名義簽發如附表編號一至三所示本票，又
    以「李金祥」名義在如附表編號四至六所示支票上背書等情固不諱言，惟矢口否
    認有何犯行，辯稱，其簽發本票及在支票上背書均係告訴人乙○○於八十五年間
    在南投縣竹山鎮持槍強押下所為，非出自本意云云。經查，被告確實曾以「李金
    祥」名義簽發如附表編號一至三所示本票，又以「李金祥」名義在如附表編號四
    至六所示支票上背書，而前開本票及支票屆期均未獲付款等情，為被告是認（本
    審卷第二百二十九頁審判筆錄），且有如附表編號一至三所示本票、編號四至六
    所示支票暨退票理由單在卷可稽（臺灣板橋地方法院檢察署八十六年度偵字第一
    一八七六號卷第五頁至第七頁，本審卷證物袋內）。又被告與告訴人間有如犯罪
    事實欄所示借貸關係之事實，業據告訴人於偵查中指訴甚明（臺灣板橋地方法院
    檢察署八十六年度偵字第一一八七六號卷第三頁反面訊問筆錄），而被告於本件
    審理時亦坦承曾於八十五年四月間向告訴人借用一百萬元，並參與告訴人所經營
    銀樓之經營及投資等語（本審卷第七十一頁反面訊問筆錄、第七十三頁答辯狀）
    ，於告訴人涉嫌於八十五年五、六月間在南投縣竹山鎮妨害被告自由之案件（下
    稱另案）警訊時則又承認曾向告訴人借得現金一百九十萬元等語（臺灣南投地方
    法院檢察署八十五年度偵字第二三二九號卷第二十二頁偵訊筆錄），再佐以告訴
    人持有被告簽發如附表編號一至三所示本票、被告背書之如附表編號四至六所示
    支票，告訴人所稱其與被告間存在金錢借貸往來關係，顯非子虛烏有。而如附表
    編號四至六所示支票，其發票人為丁○○，付款人為臺中市第三信用合作社進化
    分社，帳號為三二○二－三號，有各該支票在卷可參（臺灣板橋地方法院檢察署
    八十六年度字第一一八七六號卷第六頁，本審卷證物袋內），被告於另案偵查中
    亦曾持有同一帳戶，票號ＪＡ0000000號、ＪＡ0000000號，未填
    面額之支票二紙，被告對此相同帳戶支票之來源，自稱：「．．在八十四年十二
    月間在臺北市○○○路第一劇場前，向綽號阿松購得，每張支票單價三千五百元
    。」等語（臺灣南投地方法院檢察署八十五年度偵字第二三二九號卷第十九頁及
    其反面偵訊筆錄），相同帳戶支票竟可以低價購入，顯見被告所持有同一帳戶之
    支票應非出於相當對價，被告執此支票向他人調借款項，且未以真名示人，反係
    以「李金祥」之名背書且另行簽發本票，足見自始並無兌現票款之意，益徵偽冒
    訛騙之意圖。
三、雖被告辯稱其於八十五年間在南投縣竹山鎮簽發本票及在支票上背書均出於告訴
    人持槍強脅云云，然查，被告另案指訴告訴人及案外人丙○○於八十五年五月三
    十一日至六月四日在南投縣竹山鎮強押解決債務之妨害自由案件，業據臺灣南投
    地方法院八十六年度訴字第七五號判決告訴人及案外人丙○○無罪確定，均經本
    院調取上開字號偵審卷宗審閱無訛。更有進者，被告於上開妨害自由案件警訊時
    坦承：「警察在我腰際取出一把已上膛之九○手槍一支、子彈六發，．．因我與
    丙○○、己○○、乙○○處理我欠債問題，為防止被欺負，所以帶槍防備。」等
    語（臺灣南投地方法院檢察署八十五年度偵字第二三二九號卷第十八頁反面偵訊
    筆錄）；該案偵查中亦承認：「（問：既然被人控制，為何被查出持有手槍？）
    原是放在我車上，這幾天事發後我趁隙去車上拿出槍枝放在身上被查獲。」等語
    （前查偵查卷第六十四頁訊問筆錄）。自始僅供承自己持有手槍之事實，而非告
    訴人持槍強押，況且，通觀該案偵查審理卷宗，被告歷經數次訊問，竟無一提及
    自己遭告訴人「持槍強押簽發本票並在支票上背書」之情節，是其所稱持槍強押
    云云，殊嫌無據。從而，被告所辯，均與事實不符，應係避重就輕之詞，難以採
    信。事證明確，其犯行堪以認定之。
四、核被告偽造「李金祥」名義之如附表編號一至三所示本票，係犯刑法第二百零一
    條第一項之偽造有價證券罪；其於如附表編號四至六所示支票上偽造「李金祥」
    名義之背書並行使之，係犯第二百十六條、第二百十條之行使偽造私文書罪；其
    持如附表編號一至六所示票據作為擔保向他人訛騙金錢，係犯刑法第三百三十九
    條第一項之詐欺取財罪。又被告於如附表編號一至三所示本票上偽造「李金祥」
    之署押，已吸收於偽造有價證券行為之內，不另構成偽造署押罪名；其偽造如附
    表編號一至三所示之本票後持以行使，行使為偽造行為所吸收，不另論罪；其於
    如附表編號四至六所示支票上偽造「李金祥」名義之背書復持以行使，偽造署押
    為偽造私文書之階段行為，偽造之低度行為為行使之高度行為所吸收，均不另論
    罪。而被告多次偽造有價證券、行使偽造私文書、詐欺取財之犯行，時間緊接，
    方法雷同，所犯係構成要件相同之罪名，顯係基於概括犯意為之，均為連續犯，
    各應依刑法第五十六條論以一罪，並分別加重其刑。所犯連續偽造有價證券罪、
    連續行使偽造私文書罪、連續詐欺取財罪間，有方法結果之牽連關係，應從一重
    之連續偽造有價證券罪處斷。另查被告前於七十八年間因詐欺案件經臺灣高等法
    院臺中分院七十八年度上易字第一七七六號判處有期徒刑一年確定，嗣減刑為有
    期徒刑六月，後移付執行，八十一年一月十一日執行完畢，有臺灣高等法院被告
    全國前案紀錄表、臺灣嘉義地方法院檢察署刑案資料查註紀錄表各一份在卷可考
    （本審卷第一百十六頁至第一百十八頁、第一百三十八頁，臺灣嘉義地方法院檢
  察署八十六年度偵字第四八九七號卷第十二頁至第十三頁），其受有期徒刑之執
    行完畢，五年以內再犯本件有期徒刑以上之罪，為累犯，應依刑法第四十七條遞
    加重其刑。爰審酌被告前有偽造有價證券、贓物、偽造文書等前科，有前開前紀
    錄表可循，素行不良，其偽冒犯行足以乖離以信用為基礎之人際關係，對於交易
    秩序之妨害非輕，犯罪之動機、目的、方法，迄未與告訴人達成和解賠償損害，
    犯後多所矯飾之態度等一切情狀，量處如主文所示之刑，以資懲儆。偽造如附表
    編號一至六所示之本票及支票，均據告訴人提出附於本審卷證物袋內，其中如附
    表編號一至三所示本票應依刑法第二百零五條宣告沒收；其中如附表編號四至六
    所示支票上偽造之「李金祥」簽名三枚，應依刑法第二百十九條宣告沒收。
五、併辦意旨略以（臺灣臺中地方法院檢察署八十六年度偵字第一一七○號）：被告
    、廖述標、張邦琚、李清祥、蔡並泰、陳樹藤等人共同組成詐欺集團，基於意圖
    為自己不法所有之概括犯意，以購得之偽造國民身分證虛設行號，申領支票或購
    買人頭支票，再向廠商購貨，騙取貨物出售後逃逸，以此方式詐財，其中：(一)由
    張邦琚、李清祥、蔡並泰、施榮華等於八十五年十月至十二月間，在新竹巿竹東
    鎮○○路三○一號虛設八八八大賣場，向李榮耀等詐騙財物；八十五年十一月一
    日起至八十五年十二月間止，偽以「劉哲文」之名義，以電話向歐松羨、劉昌釵
    、陳兩枝等詐購貨物，約定在台中縣梧棲鎮○○路交貨，再以空頭支票交付歐松
    羨、劉昌釵、陳兩枝等詐得財物，並將之藏放李清祥處。(二)廖述標、陳樹藤、張
    邦琚等共同由廖述標購買經變造之「林貴波」國民身分證，虛設「大港食品企業
    社」，申請營利事業登記證後，再於世華商業銀行清水分行開設帳號000－0
    00000號支票存款帳戶，領取支票使用，對外自稱為「林瑞田」，初期以現
    金或短期支票小量進貨，以消除廠商之防備心，其後則大量進貨，並將貨品分銷
    他人取得現款後再宣告倒閉，自八十五年十一月六日起至八十六年一月初止，連
    續向林鶴雄等人詐購大量食品、飲料，並分別交予不知情之李新華、李重生等抵
    償債務，或交由陳樹藤、張邦琚等出售。因認被告涉有刑法第三百三十九條第一
    項之詐欺取財罪嫌，且與本件起訴部分具有連續犯之裁判上一罪關係，請求併案
    審理等語（本院八十六年度訴字第六九六號卷第三十九頁臺灣臺中地方法院檢察
  署八十六年十二月十日中檢聰厚字第七二八七三號函）。經查，被告於本件審理
    時固坦承併辦部分之犯行（本審卷第一百七十二頁審判筆錄），卻否認起訴部分
    犯行，實難究明其間有何概括犯意。而本件起訴之犯罪事實，乃被告於八十五年
    四月間在臺北縣偽造「李金祥」名義之本票並在支票上偽造「李金祥」名義背書
    ，進而持以擔保向他人訛借金錢，已如前述。而併辦部分則係被告於八十五年十
    月起至八十六年一月間與多人在台中縣市共組詐欺集團，虛設行號，陸續向眾多
    廠商購貨訛騙。前後參照，起訴與併辦部分之犯罪時間相差達半年之久，尚非緊
    接實施犯罪可擬。再則，起訴部分係詐欺金錢借貸關係之特定貸與人，復以偽造
    有價證券方式遂行犯罪，犯罪行為人僅止於被告一人，行為地點則位在臺北縣；
    併辦部分則為虛設行號，利用空頭支票詐騙不特定對象，而未涉及偽造有價證券
    ，被告且與多人合組犯罪集團，虛設行號及受騙廠商多集中臺中縣市。是故，相
    互比較起訴與併辦部分之犯行，二者不唯未克證明其間確有概括犯意，實施時間
    亦非緊接，手法更迥然有異，難認有何連續犯之裁判上一罪關係，惟併辦部分未
    據起訴，應退由檢察官另行偵查，附此敘明。
據上論斷，應依刑事訴訟法第二百九十九條第一項前段，刑法第五十六條、第二百零
一條第一項、第二百十六條、第二百十條、第三百三十九條第一項、第五十五條、第
四十七條、第二百零五條、第二百十九條，罰金罰鍰提高標準條例第一條前段，判決
如主文。
本案經檢察官陳鈴香到庭執行職務。
中      華      民      國    九十二    年      七      月      七      日
                                      臺灣嘉義地方法院刑事第二庭
                                          法  官  張  道  周
右正本證明與原本無異。
如不服本判決，應於判決送達後十日內向本院提出上訴狀( 應附繕本 )。告訴人或被
害人如對於本判決不服者，應具備理由請求檢察官上訴，其上訴期間之計算係以檢察
官收受判決正本之日期為準。
中      華      民      國    九十二    年      七      月      七      日
                                          書記官  王  佩  湘
附表
┌─┬──┬───┬─────┬────┬─────┬────┬────┐
│編│票據│發票人│付款人    │面額    │票號      │發票日  │到期日  │
│號│種類│      │          │  │帳號      │        │        │
├─┼──┼───┼─────┼────┼─────┼────┼────┤
│一│本票│李金祥│無        │玖拾萬元│0000000   │85.04.09│85.04.21│
├─┼──┼───┼─────┼────┼─────┼────┼────┤
│二│本票│李金祥│無        │陸拾萬元│0000000   │85.04.10│85.04.24│
├─┼──┼───┼─────┼────┼─────┼────┼────┤
│三│本票│李金祥│無        │壹佰萬元│0000000   │85.04.14│85.04.27│
├─┼──┼───┼─────┼────┼─────┼────┼────┤
│四│支票│丁○○│台中市第三│壹佰萬元│JA0000000 │85.04.21│無      │
│  │    │      │信用合作社│        │3202-3    │        │        │
│  │    │      │進化分社  │        │          │        │        │
├─┼──┼───┼─────┼────┼─────┼────┼────┤
│五│支票│丁○○│台中市第三│陸拾萬元│JA0000000 │85.04.21│無      │
│  │    │      │信用合作社│        │3202-3    │        │        │
│  │    │      │進化分社  │        │          │        │        │
├─┼──┼───┼─────┼────┼─────┼────┼────┤
│六│支票│丁○○│台中市第三│壹佰萬元│JA0000000 │85.04.24│無      │
│  │    │      │信用合作社│        │3202-3    │        │        │
│  │    │      │進化分社  │        │          │        │        │
└─┴──┴───┴─────┴────┴─────┴────┴────┘
附錄本判決論罪法條全文
刑法第二百零一條第一項
意圖供行使之用，而偽造、變造公債票、公司股票或其他有價證券者，處三年以上十
年以下有期徒刑，得併科三千元以下罰金。
刑法第二百十六條
行使第二百十條至第二百十五條之文書者，依偽造、變造文書或登載不實事項或使登
載不實事項之規定處斷。
刑法第二百十條
偽造、變造私文書，足以生損害於公眾或他人者，處五年以下有期徒刑。
刑法第三百三十九條第一項
意圖為自己或第三人不法之所有，以詐術使人將本人或第三人之物交付者，處五年以
下有期徒刑、拘役或科或併科一千元以下罰金。


司法院資訊處製作；財團法人民間司法改革基金會備份。
